---
title: "TP -  Aeropuertos"
author: "Grupo 8:  Cosarinsky Matias, Remus Ezequiel, Reyes Andres "
date: ""
output:
  html_document:
    df_print: paged
    toc: yes
  html_notebook:
    theme: journal
    toc: yes
    toc_float: yes
  pdf_document:
    toc: yes
subtitle: Laboratorio de Datos
---
<style type="text/css">
.title {
  display: none;
}

#getting-started img {
  margin-right: 10px;
}

</style>

```{r setup, include=FALSE}
knitr::opts_chunk$set(collapse = TRUE)
```
# Viajes más Frecuentes

En esta parte, utilizaremos los datos de `Origen` y `Destino` y la frecuencia de de viaje 
de un lugar a otro, es decir la cantidad de veces que un  `Origen` esta relacionado con un `Destino`.

Para esto, vamos a utilizar grafos, y los visualizaremos tanto con grafos dirigidos como grafos no dirigidos. Estos se ara con las librerias del paquete `ggraph`.


```{r}
# Corro las librerias necesarias
library(ggraph)
library(ggplot2)
# library(ggthemes)
library(dplyr)
library(igraph)

# Leo el csv con los datos
df.vuelos <- read.csv("./csv/vuelos_2021.csv")

df.vuelos
```

El `dataset` ya esta ordenado por *Origen* y *Destino*.

Ahora, añadimos una columna contando la frecuencias de estos viajes.

```{r}
frec.viajes <- df.vuelos %>% select(Origen, Destino) %>% group_by(Origen,Destino) %>% summarise(n=n())
frec.viajes
```

Habiendo tomado las freciencias de los viajes segun origen y destino, ya tenemos la información necesaria para podes visualizar lo que pasa con algun tipo de grafo.

## Grafo NO dirigido

Tomemos los datos y produscamos un grafo no dirigido donde el ancho del hilo de unión entre
dos aeropuertos represente la cantidad de vuelos que hay entre estos dos aeropuertos.

```{r  Fig1, echo=TRUE, fig.height=30, fig.width=30}
# Tomo el dataframe del grafo y pido que no sea dirigido
grafo <- graph.data.frame(frec.viajes, directed = F)


plot.igraph( grafo, 
             vertex.frame.color = "Forestgreen",
             vertex.size=degree(grafo, mode = "out"),
             vertex.label.cex=c(2,2.5,3), 
             vertex.label.dist=0,
             edge.color="black",
             edge.curved = F, 
             edge.width = E(grafo)/30)

```

En el grafo se puede visualizar que la mayoria de los viajes salen o de `EZE` o de `AER`. Entonces, tendria sentido preguntarse si hay alguna diferencia entre los vuelos que salen de `EZE` (o llegan) y los de `AER`.


Hagamos el grafo, pero tomando un origen y viendo que pasa con cada uno de estos.
```{r}
## La idea de este codigo es que cuando ustedes lo tengan a mano
## si oueden correrlo con , fig.show='animate' ouedan ver la 
## Secuencia de como esta cada uno relacionado con todos.
## A mi me falto tener instalado ffmep en windows cosa 
## que se me complico instalar antes de la entrega
grafica.grafo.origen <- function(df, filtro){
  # Filtra el dataset  
  dt <- df %>% filter(Origen == filtro)
  # crea el grafo
  gf <- graph.data.frame(dt, directed = F)
  
  # Dibuja el grafo
  plot.igraph( gf, 
             vertex.frame.color = "Forestgreen",
             vertex.label.cex=c(1.5,1,0.5), 
             vertex.label.dist=0,
             edge.color="black",
             edge.curved = F, 
             edge.width = E(gf)/30)
  }

nombres <- names(table(frec.viajes$Origen))

for (i in (1:4)){
  grafica.grafo.origen(frec.viajes, nombres[i])  
}

```

## ¿Como montar en un mapa un grafo?

Necesitaria agregar las coordenadas de origenes y destino. 

```{r}
coord.origen <- df.vuelos %>% select(Origen, long.origen, lat.origen)
orig  <- table(coord.origen$Origen)
longs <- table(coord.origen$long.origen)

dim(orig)
dim(longs)
orig
longs
```

Vemos que, al parecer, tenemos algunos problemas con las coordenadas, pues no tenemos iguales longitudes de origenes con longitudes de origenes (Deberiamos ver porque pasa esto). 

Tomemos entonces el archivo viejo sobre coordenadas en ANAC para unirlo con el dataset de frecuencias.

```{r}
data.coordenadas <- read.csv("./csv/sna_abril_2021_fixed_encoding.csv", encoding = 'UTF-8')
data.coordenadas <- data.coordenadas %>%
  select(fna, ana, x, y) %>%
  rename(
    aeropuerto  = fna,
    codigo.ANAC = ana,
    longitud = x,
    latitud  = y
    )

df.origen <- merge( x=frec.viajes, y=data.coordenadas, 
                    by.x='Origen', by.y='codigo.ANAC')

df.destino <- merge(x=frec.viajes, y=data.coordenadas,
                    by.x='Destino', by.y='codigo.ANAC')

df.destino <- df.destino %>% arrange(Origen, n )
df.origen  <- df.origen  %>% arrange(Origen, n )

new.df.frec.viajes <- df.origen %>% 
  mutate(
    lat.des  = df.destino$latitud,
    long.des = df.destino$longitud
  ) %>%
  rename(
    lat.or  = latitud,
    long.or = longitud,
  )

new.df.frec.viajes
```

Ahora si tenemos todo como queriamos. Sabiendo que tenemos $35$ Origenes posibles, intentemos
armar los grafos para cada aeropuerto representandolo en un mapa. Esto nos permitira visualizar de una mejor 
manera lo que pasa entre los enlaces de aeropuetos.

```{r}
colors()[1]
```

```{r, fig.height=20, fig.width=15 }

library(ggmap)
library(maps)
library(mapdata)
library(geosphere)

# Tomo datos coordenados de argentina, segun el dataframe dado por map_data
arg <- map_data("world", region = "Argentina")

# Limites coordenados aproximados de Argentina
# los calculo como el maximo y el minimo de las coordenadas en el dataframe
xlim <- c(min(arg$long), max(arg$long))
ylim <- c(min(arg$lat), max(arg$lat))

# Origen (string) identificara el origen segun el dataframe que tenemos
# El color (string) sera un color que represente a este origen
ploteo <- function(origen, color) {
  
  df.Origen <- new.df.frec.viajes %>% 
  filter(
    Origen == origen
    ) %>%
  select( long.or, lat.or, long.des, lat.des, n)

  for (i in (1:length(df.Origen$long.or))){
    
    inter <- gcIntermediate(c(df.Origen$long.or[i], df.Origen$lat.or[i]), 
                            c(df.Origen$long.des[i], df.Origen$lat.des[i]), 
                            n = df.Origen$n[i]*3, 
                            addStartEnd=TRUE,
                            breakAtDateLine=T
                          )
           
    lines(inter, col=color, lwd=df.Origen$n[i]/100)  
  }
}

# Creo un mapa para la Argentina
map( 'world', col="#cfcfcf", fill=TRUE, bg="white", lwd=0.05, xlim=xlim, ylim=ylim)

# Creo un vector con los origenes segun la variable orig usada mas arriba
vec.origenes <- names(orig)

for (i in (1:length(vec.origenes))){
  ploteo(vec.origenes[i], colors()[i+7])
  cat("Origen: ", vec.origenes[i], "color identificador : ", colors()[i+10], "\n")
  }

points(x=new.df.frec.viajes$long.des, 
       y=new.df.frec.viajes$lat.des, 
       col="slateblue", cex=2, pch=20)

text(new.df.frec.viajes$Destino, 
     x=new.df.frec.viajes$long.des, 
     y=new.df.frec.viajes$lat.des,  
     col="#ff8142", cex=1, pos=4)
```



Faltaria emprolijar.




