---
title: "TP -  Aeropuertos"
author: "Grupo 8:  Cosarinsky Matias, Remus Ezequiel"
date: ""
output:
  html_document:
    df_print: paged
    toc: yes
  html_notebook:
    theme: journal
    toc: yes
    toc_float: yes
  pdf_document:
    toc: yes
subtitle: Laboratorio de Datos
---
<style type="text/css">
.title {
  display: none;
}

#getting-started img {
  margin-right: 10px;
}

</style>

```{r setup, include=FALSE}
knitr::opts_chunk$set(collapse = TRUE)
```
# Viajes más Frecuentes

En esta parte, utilizaremos los datos de `Origen` y `Destino` y la frecuencia de de viaje 
de un lugar a otro, es decir la cantidad de veces que un  `Origen` esta relacionado con un `Destino`.

Para esto, vamos a utilizar grafos, y los visualizaremos tanto con grafos dirigidos como grafos no dirigidos. Estos se ara con las librerias del paquete `ggraph`.


```{r}
# Corro las librerias necesarias
library(ggraph)
library(ggplot2)
# library(ggthemes)
library(dplyr)
library(igraph)

# Leo el csv con los datos
df.vuelos <- read.csv("./csv/vuelos_2021.csv")

df.vuelos
```

El `dataset` ya esta ordenado por *Origen* y *Destino*.

Ahora, añadimos una columna contando la frecuencias de estos viajes.

```{r}
frec.viajes <- df.vuelos %>% select(Origen, Destino) %>% group_by(Origen,Destino) %>% summarise(n=n())
frec.viajes
```

Habiendo tomado las freciencias de los viajes segun origen y destino, ya tenemos la información necesaria para podes visualizar lo que pasa con algun tipo de grafo.

## Grafo NO dirigido

Tomemos los datos y produscamos un grafo no dirigido donde el ancho del hilo de unión entre
dos aeropuertos represente la cantidad de vuelos que hay entre estos dos aeropuertos.

```{r  Fig1, echo=TRUE, fig.height=30, fig.width=30}
# Tomo el dataframe del grafo y pido que no sea dirigido
grafo <- graph.data.frame(frec.viajes, directed = F)


plot.igraph( grafo, 
             vertex.frame.color = "Forestgreen",
             vertex.size=degree(grafo, mode = "out"),
             vertex.label.cex=c(2,2.5,3), 
             vertex.label.dist=0,
             edge.color="black",
             edge.curved = F, 
             edge.width = E(grafo)/30)

```

En el grafo se puede visualizar que la mayoria de los viajes salen o de `EZE` o de `AER`. Entonces, tendria sentido preguntarse si hay alguna diferencia entre los vuelos que salen de `EZE` (o llegan) y los de `AER`.

Para esto, se pueden hacer grafos centrandonos solo en los vuelos que salen de `EZE` y de  `AER`.

```{r}
## La idea de este codigo es que cuando ustedes lo tengan a mano
## si oueden correrlo con , fig.show='animate' ouedan ver la 
## Secuencia de como esta cada uno relacionado con todos.
## A mi me falto tener instalado ffmep en windows cosa 
## que se me complico instalar antes de la entrega
grafica.grafo.origen <- function(df, filtro){
  # Filtra el dataset  
  dt <- df %>% filter(Origen == filtro)
  # crea el grafo
  gf <- graph.data.frame(dt, directed = F)
  
  # Dibuja el grafo
  plot.igraph( gf, 
             vertex.frame.color = "Forestgreen",
             vertex.label.cex=c(1.5,1,0.5), 
             vertex.label.dist=0,
             edge.color="black",
             edge.curved = F, 
             edge.width = E(gf)/30)
  }

# nombres <- names(table(frec.viajes$Origen))

#for (i in (1:4)){
#  grafica.grafo.origen(frec.viajes, nombres[i])  
#}

grafica.grafo.origen(frec.viajes, 'EZE')
grafica.grafo.origen(frec.viajes, 'AER')

```

En estos grafos, la frecuencia esta identificada por el tamaño de las letras.

## ¿Como montar en un mapa un grafo?

Necesitaria agregar las coordenadas de origenes y destino. 

```{r}
coord.origen <- df.vuelos %>% select(Origen, long.origen, lat.origen)
orig  <- table(coord.origen$Origen)
longs <- table(coord.origen$long.origen)

dim(orig)
dim(longs)
orig
longs
```

Vemos que, al parecer, tenemos algunos problemas con las coordenadas, pues no tenemos iguales longitudes de origenes con longitudes de origenes (Deberiamos ver porque pasa esto). 

Tomemos entonces el archivo viejo sobre coordenadas en ANAC para unirlo con el dataset de frecuencias.

```{r}
data.coordenadas <- read.csv("./csv/sna_abril_2021_fixed_encoding.csv", encoding = 'UTF-8')
data.coordenadas <- data.coordenadas %>%
  select(fna, ana, x, y) %>%
  rename(
    aeropuerto  = fna,
    codigo.ANAC = ana,
    longitud = x,
    latitud  = y
    )

df.origen <- merge( x=frec.viajes, y=data.coordenadas, 
                    by.x='Origen', by.y='codigo.ANAC')

df.destino <- merge(x=frec.viajes, y=data.coordenadas,
                    by.x='Destino', by.y='codigo.ANAC')

df.destino <- df.destino %>% arrange(Origen, n )
df.origen  <- df.origen  %>% arrange(Origen, n )

new.df.frec.viajes <- df.origen %>% 
  mutate(
    lat.des  = df.destino$latitud,
    long.des = df.destino$longitud
  ) %>%
  rename(
    lat.or  = latitud,
    long.or = longitud,
  )

new.df.frec.viajes
```

Ahora si tenemos todo como queriamos. Sabiendo que tenemos $35$ Origenes posibles, intentemos
armar los grafos para cada aeropuerto representandolo en un mapa. Esto nos permitira visualizar de una mejor 
manera lo que pasa entre los enlaces de aeropuetos.


```{r, fig.height=20, fig.width=15 }

library(ggmap)
library(maps)
library(mapdata)
library(geosphere)

# Tomo datos coordenados de argentina, segun el dataframe dado por map_data
arg <- map_data("world", region = "Argentina")

# Limites coordenados aproximados de Argentina
# los calculo como el maximo y el minimo de las coordenadas en el dataframe
xlim <- c(min(arg$long), max(arg$long))
ylim <- c(min(arg$lat), max(arg$lat))



# Origen (string) identificara el origen segun el dataframe que tenemos
# El color (string) sera un color que represente a este origen
ploteo <- function(origen, color) {
  
  df.Origen <- new.df.frec.viajes %>% 
    filter( Origen == origen ) %>%
    select( long.or, lat.or, long.des, lat.des, n)
  
    
  for (i in (1:length(df.Origen$long.or))){
    
    # LLamo a la funcion gcIntermediate  la cual permite identificar
    # y dibujar tanto los puntos de origen destino como cualquier cosa
    # dado un radio n dentre del mapa+
    inter <- gcIntermediate(c(df.Origen$long.or[i], df.Origen$lat.or[i]), 
                            c(df.Origen$long.des[i], df.Origen$lat.des[i]), 
                            n = 1000, 
                            addStartEnd=TRUE,
                            breakAtDateLine=T, sp=TRUE
                          )
    
    # Dibujo la linea que conecta a los aeropuertos
    # donde el ancho de esta tomara en valor reducido en 
    # proporciones iguales y asi identificar con su ancho la frecuencia
    # de vuelos existentes entre estos tramos.
    lines(inter, col=color, lwd=df.Origen$n[i]/70) 
  }
  
}



Dibujar.Mapa <- function(vector.origenes) {
  # Creo un mapa para la Argentina
  maps::map('world', col="#ebeded", fill=TRUE, bg="white", lwd=0.05, xlim=xlim, ylim=ylim)

  # Creo un vector con los origenes segun la variable orig usada mas arriba

  colores <- c()
  
  for (i in (1:length(vector.origenes))){
    
    colores <- c(colores, colors()[i*5])
    ploteo(vector.origenes[i], colors()[i*5])
  
  }

  legend('topleft', 
          legend=c(vector.origenes),
          col=c(colores), 
          lty = 1:2, cex=1.3)

  points(x=new.df.frec.viajes$long.des, 
         y=new.df.frec.viajes$lat.des, 
         col="slateblue", cex=2, pch=20)

  text(new.df.frec.viajes$Destino, 
        x=new.df.frec.viajes$long.des, 
        y=new.df.frec.viajes$lat.des,  
        col="#ff8142", cex=1, pos=4)
}

# Creo un vector con todos los origenes segun la variable utilizada
# en el chunk anterior
vec.origenes <- names(orig)

# LLamo a la funcion encargada de dibujar el mapa
# Pasandole todos los origenes que se relacionan
Dibujar.Mapa(vec.origenes)

```

Con la misma idea que en el grafo, aca solo utilizamos el ancho de la linea para identificar que viaje tiene mas frecuencia.

Se puede ver claramente, que el vuelo mas requerido dentro de los vuelos regulares internos en el 2021
fue el viaje a bariloche, tanto desde `EZE` como de `AER`. 

Si quisiesemos solo ver que pasa con un origen en particular (es decir que pasa con un solo aeropuerto), solo debemos utilizar la función `Dibujar.Mapa`pasandole solo el origen requerido.

En este caso, al igual que antes, comparemos como se relacionan los aeropuertos con `EZE` y `AER`

```{r, , fig.height=20, fig.width=15}

Dibujar.Mapa(c("AER", "EZE"))



```

Este es mucho mas util para ver que vuelos son requeridos por un aeropuerto en particular o para comparar entre dos aeropuertos, como hicimos en este caso. 

Se puede ver claramente que si bien hay una gran frecuencia de viajes desde `AER` $\rightarrow$ `BAR` la frecuencia 
con la que estos viajes es requerido es mayo a la relacion `EZE` $\rightarrow$ `BAR`. La misma tendencia se ve en los viajes a Cordoba. Sin embargo, se nota la tendencia inversa respecto de los viajes a Ushuaia.







