---
title: "TP -  Aeropuertos"
author: "Grupo 8:  Cosarinsky Matias, Remus Ezequiel "
date: ""
output:
  html_document:
    df_print: paged
    toc: yes
  html_notebook:
    theme: journal
    toc: yes
    toc_float: yes
  pdf_document:
    toc: yes
subtitle: Laboratorio de Datos
---
<style type="text/css">
.title {
  display: none;
}

#getting-started img {
  margin-right: 10px;
}

</style>

```{r setup, include=FALSE}
knitr::opts_chunk$set(collapse = TRUE)
```
# Primera Parte

## Analizamos un poco los datos del dataset de ANAC

Los datos originales utilizados se encuentran en el siguiente [Link](https://datos.gob.ar/dataset/transporte-aterrizajes-despegues-procesados-por-administracion-nacional-aviacion-civil-anac), 
los cuales corresponden a los datos de *Aterrizajes y despegues en el año 2021* procesados por *ANAC*.

Leamos y analisemos que tiene este `csv`.

```{r}
# datos.ANAC := datos del csv original de aterrizajes y vuelos
datos.ANAC <- read.csv('./csv/202109-informe-ministerio.csv', sep=';', encoding = 'UTF-8')
datos.ANAC
colnames(datos.ANAC)
```

En este `data.set` tenemos $11$ columnas Referidas a distintos vuelos, tanto internacionales como nacionales.  

Quedemonos con los datos de los vuelos nacionales, esto es en los cuales la `clasificacion de vuelos` es `Dom`.
Para esto nos apollaremos en la libreria `Tidyverse`

```{r}
require(tidyverse)
```

```{r}
# Modificamos un poco los nombres por comodidad

datos.ANAC <- datos.ANAC %>% 
  rename(
    Clase_Vuelo = Clase.de.Vuelo..todos.los.vuelos., 
  )
colnames(datos.ANAC)
datos.ANAC
```
Ahora si, busquemos todos los vuelos dentro de argentina.

```{r}
# datos.vuelos.nacionales := datos del csv de ANAC correspondiente a los vuelos nacionales


datos.vuelos.nacionales <- datos.ANAC %>% 
  filter( 
    Clasificación.Vuelo == "Dom", 
    Clase_Vuelo == "Regular"
    )

datos.vuelos.nacionales
```

Una de las cosas que podemos notar, es que El `Tipo de Movimiento` se vincula con un `Aeropuerto` (dato en IATA) al mismo tiempo este se vincula con un dato de un Aeropuerto tambien en IATA en la Columna de `Origen...Destino`, esto debe interpretarse como:

> El avión *despega* de el *Aeropuerto* $x$ con *Destino* $y$

o bien

> El avión *aterriza* Al *Aeropuerto* $x$ con *Origen* $y$


Esto es algo que debemos tener en cuenta más adelante para poder organizar bien los datos.

Entonces, teniendo esto en cuenta, creemos dentro de este data.set dos columnas nuevas
una señalando cual es el origen y el destino del vuelo, y asi ya tener bien identificado 
cual sera el viaje recorrido por el avion.

```{r}
datos.vuelos.nacionales <-datos.vuelos.nacionales %>% 
  mutate(
    Origen  = if_else(Tipo.de.Movimiento=='Despegue',Aeropuerto,Origen...Destino),
    Destino = if_else(Tipo.de.Movimiento=='Despegue',Origen...Destino,Aeropuerto)
    )


datos.vuelos.nacionales
```


## Scrapeo de datos de coordenadas de wikipedia

En la consigna del tp, nos dejan el siguiente [Link](https://en.wikipedia.org/wiki/List_of_airports_in_Argentina). 
Este tiene una entrada de wikipedia el cual posee una tabla con datos de aeropuertos nacionales.

```{r}
library(httr)
library(rvest)

pagina.wiki <- read_html('https://en.wikipedia.org/wiki/List_of_airports_in_Argentina')

elemento_tabla <- html_element(pagina.wiki,'.wikitable')
datos.wiki     <- html_table(elemento_tabla)

# datos.wiki := datos correspondientes a la tabla de wikipedia (sin ningun filtro)
datos.wiki
```

Nosotros necesitamos los datos de *IATA* en lugar de los de *ICAO*, pues, en el dataset en *ANAC*
los datos de los Aeropuertos utilizan los codigos en *IATA*.

Ahora, podemos ver directamente en la tabla de wikipedia, que hay muchos aeropuertos que no estan identificados mediante este codigo
por lo que necesitamos filtrarlos

```{r}
codigos <- unique(datos.wiki$IATA)
codigos <- codigos[codigos!=""] #elimino el string vacio

length(codigos)
codigos
```
Otro dato que necesitaremos limpiar es el dato de las coordenadas. Cada coordenada en la tabla de `datos.wiki`
esta como un objeto `string`, el problema es que renemos los mismos datos en formatos diferentes y solo nos interesa quedarnos
con los datos que son puramente numericos, pues, luego queremos utilizarlos para calcular la distancia entre Aeropuertos.

Tratemos de filtrar los datos de coordenadas y separar latitudes y longitudes.

```{r}
# Inicializamos algunas variables
latitud <- c()
longitud <- c()
primer.filtro  <- c()
segundo.filtro <- c()
coordenadas.filtradas <- c()


# Tomamos la columna de coordenadas desde la tabla de wikipedia
coordenadas <- datos.wiki$Coordinates


# Separamos las coordenadas mediante el simbolo '/'
# Esto nos vividira el string en una lista 
primer.filtro <- strsplit(coordenadas, split='/')


# Recorremos cada coordenada, nos quedamos con los datos en formato numerico
# Creando un vector que tendra en primer lugar las latitudes y en el segundo 
# Las longitudes
for( i in (1:length(coordenadas)) ) {
  
  segundo.filtro[i]        <- gsub( '[^0-9,;,.,-]', '', primer.filtro[[i]][3] )
  coordenadas.filtradas[i] <- strsplit( segundo.filtro[i], ';' )

  }


# Del vector de coordenadas, creamos vectores de latitud y longitud por separado
for( i in (1:length(coordenadas.filtradas))) {
  
  latitud  <- c( latitud, coordenadas.filtradas[[i]][1])
  longitud <- c(longitud, coordenadas.filtradas[[i]][2])

  }


# Agregamos cols con latitud y longitud a los datos de wikipedia
datos.wiki <- datos.wiki %>% 
  mutate(
    latitud=latitud, 
    longitud=longitud
  ) %>%
  filter(
    IATA != ''
    ) %>%
  select( 
    `City served`, 
    Province, 
    IATA, 
    `Airport name`, 
    latitud, longitud
    ) %>%
  rename(
    ciudad = `City served`,
    provincia = Province,
    Aeropuerto = `Airport name`
  )


datos.wiki
```
Bueno, ahora tenemos los datos de la entrada de wikipedia, ya filtrados y listos para vincularlos
con los datos emitidos por *ANAC*.

## Vinculación de datasets

Lo primero que vamos a hacer acá es terminar de filtrar bien. Esto es, tomando los datos de *ANAC*
y filtrando segun los codigos IATA que si tenemos de los datos de wikipedia. 

En particlar, tambien nos quedaremos con los datos de calidad `DEFINITIVO`, teniendo en cuenta que los que estan como
`PROVISORIO` quizas esten sometidos a actualizaciones y por tanto no son del todo confiables.

```{r}
datos.vuelos.nacionales <- datos.vuelos.nacionales %>% 
  filter( 
    Clasificación.Vuelo %in% "Dom" & 
    Calidad.dato        %in% "DEFINITIVO"    &
    Origen              %in% codigos &
    Destino             %in% codigos
  )

datos.vuelos.nacionales
```
Acá se nos plantea un problema... ¿Como es que inicialmente teniamos $63597$ vuelo y ahora solo $2712$?

Bueno, aca tuvimos un pequeño problema con los codigos... . 

Analisemos que codigos tiene cada uno de los datasets, esto es, los codigos en la pagina de wikipedia y en el csv de ANAC

```{r}
codigos.ANAC <- datos.ANAC %>% select(Aeropuerto)
codigos.wiki <- datos.wiki %>% select(IATA)

table(codigos.ANAC)

codigos.ANAC <- names(table(codigos.ANAC))
cat("\n ------------ \n\n", codigos.ANAC ,"\n", length(codigos.ANAC),"\n ------------ \n\n")




codigos.wiki <- names(table(codigos.wiki))
cat("\n ------------ \n\n", codigos.wiki, "\n ------------ \n\n")
cat("\n ------------ \n\n", length(codigos.wiki), "\n ------------ \n\n")

```

Veamos cuales coinciden.

```{r}

# Funcion burbuja := realiza un "burbujeo" entre vectores.
#   Esta, me permitira comparar los elementos coincidentes entre estos dos vectores.
burbuja <- function(vec.prim, vec.sec){
    coinciden <- c()
    
    for (i in (1:length(vec.prim))){
      for (j in (1:length(vec.sec))){
        if (vec.sec[j] == vec.prim[i]) {
          coinciden <- c(coinciden, vec.prim[i])
        }
      }
    }
    return(coinciden) 
  } 

burbuja(codigos.wiki, codigos.ANAC)

```
Vemos que solo coinciden 6 codigos, es decir, a lo que necesitamos no sirve... ¿Porque razón sera?

La razón es clara, y es el hecho de que los codigos en el dataset del *ANAC* no estan en *IATA*
sino, que estan justamente segun el *ANAC*, una lista de estos se pueden ver [Acá](https://www.anac.gov.ar/anac/web/index.php/1/1164/aerodromos/listado-de-aerodromos-helipuertos-y-lugares-aptos)


Por suerte, nos dieron otro dataset, los cuales tienen varios formatos de codigos y una de las columnas 
justamente son codigos *ANAC* para algunos de los aeropuertos.

*Nota: Sabemos que el algoritmo del ordenamiento burbuja no es lo más efectivo, pues tiene un crecimiento logaritmico, no uno lineal, pero en este caso puntual sabiamos que iba a funcionar bien.*

## Carga del nuevo dataset

Ahora, lo que quedaria es unir los datasets de wikipedia y de *ANAC* y reinterpretar un poco los datos para así 
luego poder calcular las distancias y las velocidades medias de cada vuelo.

```{r}
data.nueva <- read.csv("./csv/sna_abril_2021_fixed_encoding.csv", encoding = 'UTF-8')
data.nueva

```

Usando un bucle como el anterior, vamos a comparar que codigo de este nuevo dataset es el que coincide con los
datos de *ANAC*

Solo compararemos los de la columna `ita` y `ana`, pues los otros codigos a simple vista son muy distintos.

```{r}
codigos.ita <- names(table(data.nueva %>% select(ita)))
codigos.ana <- names(table(data.nueva %>% select(ana)))

cat("------------------------------", 
    "\n Comparación ita - ANAC \n", 
    "------------------------------\n", 
    burbuja(codigos.ANAC, codigos.ita ))

cat("\n------------------------------", 
    "\n Comparación ana - ANAC \n", 
    "------------------------------\n", 
    burbuja(codigos.ana, codigos.ANAC))


```

Listo, sabemos que la lista de codigos que debemos utilizar para comparar es la columna `ana`.

Tomemos de este dataset los datos que nos sean de utilidad, para luego mergear ambos datasets.

```{r}
datos.aeropuertos.nacionales <- data.nueva %>%
  select(
    cpr, nam, fna, ana, x, y
  ) %>%
  rename(
    provincia = cpr,
    ciudad = nam,
    aeropuerto = fna,
    codigo.ANAC = ana,
    longitud = x,
    latitud = y
  )


datos.aeropuertos.nacionales
```
Ahora si, hagamos una union de datos entre los dataset de *ANAC* y los datos de aeropuertos.

```{r}
new.df.vuelos.nacionales <- datos.ANAC %>% 
  filter(
    Calidad.dato == "DEFINITIVO",
    Aerolinea.Nombre != "0",
    Clasificación.Vuelo == "Dom", 
    Clase_Vuelo == "Regular"
    ) %>% 
  mutate(
    Origen = if_else(Tipo.de.Movimiento=='Despegue',Aeropuerto,Origen...Destino),
    Destino = if_else(Tipo.de.Movimiento=='Despegue',Origen...Destino,Aeropuerto)
    ) %>%
  filter(  
          Origen  %in% codigos.ana &
          Destino %in% codigos.ana
          ) 

new.df.vuelos.nacionales

```

Esto tiene otra cara, ahora tenemos $44.985$ datos para analizar.

```{r}
# Unimos los datasets utilizando la funcion merge 
# Utililizando los datos del Origen
df_origen <- merge( x=new.df.vuelos.nacionales,         
                    y=datos.aeropuertos.nacionales, 
                    by.x='Origen', by.y='codigo.ANAC')

# Utilizando los datos del Destino
df_destino <- merge(x=new.df.vuelos.nacionales, 
                    y=datos.aeropuertos.nacionales,
                    by.x='Destino', by.y='codigo.ANAC')

#ordeno a partir de fecha y hora (y si coinciden a partir del modelo de avion)
new.df.vuelos.nacionales <- new.df.vuelos.nacionales %>%
  arrange( Fecha,
           Hora.UTC,
           Aeronave
           )

# Realizamos el mismo ordenamiento con los datos mergeados
df_destino <- df_destino %>% arrange( Fecha, Hora.UTC, Aeronave )
df_origen  <- df_origen  %>% arrange( Fecha, Hora.UTC, Aeronave )

#agrego las columnas a los datos filtrados
new.df.vuelos.nacionales <- new.df.vuelos.nacionales %>% 
  mutate(
    ciudad.origen = df_origen$ciudad,
    ciudad.destino = df_destino$ciudad,
    provincia.origen = df_origen$provincia,
    provincia.destino = df_destino$provincia,
    lat.origen = df_origen$latitud,
    lat.destino = df_destino$latitud,
    long.origen = df_origen$longitud,
    long.destino = df_destino$longitud
  )


new.df.vuelos.nacionales
```

Obtuvimos asi, un dataset que tiene las las coordenadas de origenes y destinos, ciudades de origen y destino y provincias. 

Podemos notar tambien, que hay columnas que ya no son de utilidad. Por lo que crearemos teniendo en cuenta que:

* `Calidad de datos` : ya no es nesesaria
* `Aeropuerto` : sera reemplazado por el dato de Origen
* `Origen...Destino` : Se reemplazara por el Destino
* `Latitudes/origenes/pasajeros` : Haremos la conversión de `string` a `double`  

```{r}
new.df.vuelos.nacionales <- new.df.vuelos.nacionales %>%
  select( 
    Fecha, Hora.UTC, Pasajeros, Clase_Vuelo, 
    Tipo.de.Movimiento, Aerolinea.Nombre, 
    Aeronave, Origen, Destino, 
    ciudad.origen, ciudad.destino, 
    provincia.origen, provincia.destino, 
    lat.origen, long.origen, lat.destino, long.destino, 
    ) %>%
  mutate(
    Pasajeros = as.double(Pasajeros),
    lat.origen = as.double(lat.origen), 
    long.origen = as.double(long.origen), 
    lat.destino = as.double(lat.destino), 
    long.destino = as.double(long.destino),
    ) %>%
  rename(
    Aerolinea = Aerolinea.Nombre
  )
  

new.df.vuelos.nacionales
```

## Calculo de distancias 

Para el calcular las distancias utilizaremos la libreria 
[`geosphere`](https://cran.r-project.org/web/packages/geosphere/index.html), la cual 
tiene una seriae de herramientas muy utiles para hacer calculos con trigonometria esferica.

Esta tiene una funcion llamada `disHavestine` (Cuyos detalles se pueden ver [Acá](https://cran.r-project.org/web/packages/geosphere/geosphere.pdf)), la cual nos permitira
calcular las distancias a partir de los datos de las latitudes y las longitudes.

Esta función toma dos parametros inicialmente, los cuales son dos vectores cada uno
tiene las longitudes y latitudes, "desde-hasta" para asi calcular la distancia.

```{r}
require(geosphere)
```

```{r}
# Iniciamos algunas variables
distancias <- c()
latitudes.origenes  <- new.df.vuelos.nacionales$lat.origen
longitudes.origenes <- new.df.vuelos.nacionales$long.origen
latitudes.destino   <- new.df.vuelos.nacionales$lat.destino
longitudes.destino  <- new.df.vuelos.nacionales$long.destino

# Calculamos las distancias utilizando disHaversine
# Pasandolas a Kilometros
for (i in 1:44985){
  distancias <- c( distancias, 
                   (distHaversine(
                     c(latitudes.origenes[i],longitudes.origenes[i]),
                     c(latitudes.destino[i],longitudes.destino[i]))
                   )/1000)
}

distancias[1:3]
```

```{r}
new.df.vuelos.nacionales <- new.df.vuelos.nacionales %>%
  mutate(distancia.km = distancias)

new.df.vuelos.nacionales
```

Ya tenemos las distancias en Kilometros, calculadas en base a las coordenadas.

## Calculo de las Velocidades promedio

Para poder calcular las velocidades es necesario tener los vuelos completos, es decir, la hora de despegue para elvuelo
y su hora de aterrizaje. Claramente en  el dataset no hay un identificativo de cada vuelo, lo cual seria de mucha utilidad y el calculo seria una aproximación un tanto mas precisa, pero no es el caso.

Para poder calcular las velocidades, necesitamos tener el tiempo en el cual sale o llega el avion en un formato que nos permita calcular una diferecia temporal y que sea luego utilizable a la hora del calculo. Para esto, vamos a usar la función `strptime`, esta funcion crea un horario segun un formato determinado que nosotros le digamos. 

```{r}
#Agrego nueva columna a los datos con informacion temporal completa

# Primero "pegamos" la Fecha del vuelo con su horario
horario <- paste( new.df.vuelos.nacionales$Fecha, new.df.vuelos.nacionales$Hora.UTC, sep=' ')
# Utilizamos la funcion strptime para formatear este dato
horario <- strptime(horario, format="%d/%m/%Y %H:%M")

# Agregamos lo horarios a la columna Horario del dataframe.
new.df.vuelos.nacionales <- new.df.vuelos.nacionales %>% 
  mutate(
    Horario = horario
    )

# Tomo Solo Aterrizajes
aterrizajes <- new.df.vuelos.nacionales %>% 
  filter(
    distancia.km > 0 & Tipo.de.Movimiento=='Aterrizaje'
    ) %>% 
  select(
    Horario, 
    Origen, 
    Destino, 
    Tipo.de.Movimiento, 
    Aeronave,
    Pasajeros, 
    distancia.km, 
    lat.destino,
    long.destino
    )

# Tomo Solo Despegues
despegues <- new.df.vuelos.nacionales %>% 
  filter(
    distancia.km > 0 & Tipo.de.Movimiento=='Despegue'
    ) %>% 
  select(
    Horario, 
    Origen, 
    Destino, 
    Tipo.de.Movimiento, 
    Aeronave,
    Pasajeros, 
    distancia.km,
    lat.origen,
    long.origen
    )

#Busco interseccion entre despegues y aterrizajes a partir de las ciudades origen/destino y el modelo de avion
interseccion <- merge( x=despegues, y=aterrizajes, 
                   by=c('Origen','Destino','Aeronave')
                   )
dim(interseccion)

#Me quedo con los vuelos que hayan volado un rango de tiempo razonable
interseccion <- interseccion %>%
  mutate(
    tiempo.vuelo = as.double(difftime( Horario.y, Horario.x, units="hours"))
    )  %>% 
  filter(
    tiempo.vuelo > 0 & tiempo.vuelo < 5 
    ) 


dim(interseccion)
```

Ya teniendo las distancias y los tiempos de vuelo, podemos pasar a calcular las velocidades promedio, en este caso de cada vuelo.

```{r}
interseccion <- interseccion %>% mutate(Velocidad.kmhs = distancia.km.x / tiempo.vuelo) 
interseccion
```


Y exportaremos este ultimo como `csv` para poder trabajar a futuro con este dataset.

```{r}
write.csv(interseccion, file = "vuelos_2021.csv", row.names = FALSE)
```



# Glosario de Variables

* **datos.ANAC** := datos del csv original de aterrizajes y vuelos.
* **datos.vuelos.nacionales** := datos del csv de ANAC correspondiente a los vuelos nacionales.
* **datos.wiki** := datos correspondientes a la tabla de wikipedia (sin ningun filtro).

* **codigos** := Codigos *IATA* que se encuentran en la tabla de wikipedia.

